臺灣高等法院刑事裁定
111年度抗字第859號
抗  告  人  
即  受刑人  張傑  




上列抗告人因聲請定其應執行刑案件，不服臺灣新北地方法院中
華民國111年4月29日裁定（111年度聲字第1011號），提起抗告
，本院裁定如下：
    主  文
抗告駁回。                                              
    理  由
一、原裁定意旨略以：抗告人即受刑人張傑所犯如附表一、二所
    示之罪，經如附表所示法院先後判處如附表所示之刑確定在
    案。其中如附表一編號1、3至7所示之罪為得易科罰金之罪
    ，附表一編號2所示之罪為不得易科罰金之罪，本不得合併
    處罰，惟業經抗告人向檢察官請求就附表一所示案件聲請定
    應執行刑，是檢察官依刑法第53條、第51條第5、6款、刑事
    訴訟法第477條第1項之規定，聲請定其應執行之刑，核屬正
    當，應予准許。爰裁定抗告人所犯如附表一所示各罪所處之
    刑，應執行有期徒刑1年9月；所犯如附表二所示各罪所處之
    刑，應執行拘役100日，拘役刑部分，如易科罰金，以新臺
    幣（下同）1千元折算1日為其易科罰金折算標準。　　
二、抗告意旨略以：原裁定只小幅減少3月之量刑，實屬過苛，
    有違罪刑相當原則，且與社會倫理所表達之法律感情相違背
    。又按刑事訴訟法第51條之立法意旨為「限制加重原則」，
    而非累加總刑度，並應考量人之生命有限，而採「責任遞減
    原則」，始符合法律之正義。請鈞院參照臺中地院98年度易
    字第2067號、基隆地院96年度易字第538號、本院105年度訴
    字第84號等判決所定之應執行刑，及依據比例原則、公平正
    義原則等，給予抗告人合理、公平、從輕之裁定，令抗告人
    有重新回歸社會，並侍奉母親，彌補過錯之機會等語。　　
    　
三、按裁判確定前犯數罪者，併合處罰之。但有下列情形之一者
    ，不在此限：一、得易科罰金之罪與不得易科罰金之罪。前
    項但書情形，受刑人請求檢察官聲請定應執行刑者，依第51
    條規定定之。數罪併罰，有二裁判以上者，依第51條之規定
    ，定其應執行之刑。數罪併罰，分別宣告其罪之刑，依下列
    各款定其應執行者：五、宣告多數有期徒刑者，於各刑中之
    最長期以上，各刑合併之刑期以下，定其刑期，但不得逾30
    年。六、宣告多數拘役者，比照前款定其刑期。但不得逾一
    百二十日。刑法第50條第1 項但書第1 款、第2 項、第53條
    、第51條第5、6款分別定有明文。又數罪併罰之定應執行之
    刑，係出於刑罰經濟與責罰相當之考量，並非予以犯罪行為
    人或受刑人不當之利益，為一種特別的量刑過程，相較於刑
    法第57條所定科刑時應審酌之事項係對一般犯罪行為之裁量
    ，定應執行刑之宣告，乃對犯罪行為人本身及所犯各罪之總
    檢視，除應考量行為人所犯數罪反應出之人格特性，並應權
    衡審酌行為人之責任與整體刑法目的及相關刑事政策，在量
    刑權之法律拘束性原則下，依刑法第51條第5 款之規定，採
    限制加重原則，以宣告各刑中之最長期為下限，各刑合併之
    刑期為上限，但最長不得逾30年，資為量刑自由裁量權之外
    部界限，並應受法秩序理念規範之比例原則、平等原則、責
    罰相當原則、重複評價禁止原則等自由裁量權之內部抽象價
    值要求界限之支配，使以輕重得宜，罰當其責，俾符合法律
    授與裁量權之目的，以區別數罪併罰與單純數罪之不同，兼
    顧刑罰衡平原則。是個案之裁量判斷，除非有全然喪失權衡
    意義或其裁量行使顯然有違比例、平等諸原則之裁量權濫用
    情形，即不得任意指其為違法（最高法院100年度台抗字第4
    40號刑事裁定意旨參照）。又民國103年6月4日修正刑事訴
    訟法第370條第2項、第3項，對第二審上訴案件之定應執行
    刑，明定有不利益變更禁止原則之適用。而分屬不同案件之
    數罪併罰，倘一裁判宣告數罪之刑，曾經定其執行刑（下稱
    原定執行刑），再與其他裁判宣告之刑定其執行刑時，在法
    理上亦應同受此原則之拘束。亦即基於有利被告之不利益變
    更禁止原則，分屬不同案件之數罪併罰定執行刑，原定執行
    刑有拘束新定執行刑上限之效果，法院裁量所定之刑期上限
    ，自不得較重於「原定執行刑加計新宣告刑之總和」（最高
    法院108年度台抗字第436號裁定意旨參照）。　　　
四、經查：
㈠、抗告人所犯如附表一、二所示各罪，先後經如附表一、二所
    示之法院各判處如附表一、二「宣告刑」欄所示之刑，並均
    確定，而原審法院為各該案件犯罪事實最後判決之法院；又
    附表一所示各罪，其中編號4至7曾經定應執行有期徒刑10月
    ，附表二所示各罪，其中編號2至4曾經定應執行拘役70日，
    有各該判決及本院被告前案紀錄表在卷可稽（見新北地檢署
    111執聲734卷第10至55頁，本院卷第23至75頁）。又抗告人
    所犯如附表一所示各罪所處之刑，分屬得易科罰金及不得易
    科罰金之刑，復據抗告人向檢察官聲請合併定執行，亦有定
    刑聲請切結書附卷足憑（見同上執聲卷第8、9頁）。檢察官
    據此聲請定其應執行之刑，原審法院認其聲請為正當，依刑
    事訴訟法第477條第1項，刑法第53條、第51條第5、6款等規
    定，以抗告人所犯如附表一、二所示數罪之宣告刑為基礎，
    於附表一各罪所處有期徒刑中之最長刑有期徒刑7月以上，
    附表一編號4至7曾定之應執行刑加計附表一編號1至3所宣告
    之刑總合即有期徒刑2年1月以下，裁定其應執行刑為有期徒
    刑1年9月；於附表二各罪所處拘役中之最長刑拘役50日以上
    ，附表二編號2至4曾定之應執行加計附表二編號1所宣告之
    刑總合即拘役120日以下，裁定其應執行刑為拘役100日，顯
    均未踰越前述之內、外部性界限，刑度亦有所減輕，顯已給
    予適度之刑罰折扣，符合法律授與裁量權之目的。
㈡、抗告人雖以前詞置辯。然考量抗告人所犯附表一部分，其中
    編號1至4所示為竊盜罪，編號5至7所示為行使偽造私文書罪
    ，均侵害財害法益，罪質相似；附表二部分，其中編號1至2
    所示為竊盜罪，編號3所示為非法由收費設備得利罪，編號4
    所示為詐欺得利罪，均屬侵害財產法益之罪，犯罪性質相似
    ，惟所犯各罪之被害人各異，各罪仍具獨立性。另衡酌附表
    一所示各罪之犯罪時間均在民國109年1、2月間，犯罪時間
    緊密；附表二編號2至4所示之罪為同日所犯，則考量數罪之
    犯罪類型於併合處罰時其責任非難之程度、數罪對法益侵害
    之加重效應，暨其所犯之罪所反映出之人格特性與傾向，並
    審酌附表一編號4至7所示之罪，曾定應執行刑有期徒刑10月
    ；附表二編號2至4所示之罪，曾定應執行拘役70日等一切情
    狀，認原裁定就抗告人所犯如附表一、二所示之罪，分別定
    應執行有期徒刑1年9月、拘役100日乙節，業已考量上開定
    應執行刑應審酌之要素，給予抗告人相當之恤刑利益，而為
    公平、合理之定刑，未違反內部性界限或刑事訴訟法第370
    條第1項、第2項所定不利益變更禁止原則，尚不能認有何裁
    量濫用之情事，揆諸上開說明，並無違法或不當之處。
㈢、抗告意旨稱原裁定量刑過重，並以與本案無關之刑事裁定，
    指稱原裁定違反比例原則、公平原則云云。然查，因不同定
    執行刑聲請案件，其所包含之犯罪情節、類型均有差異，本
    無從期待均按照一定之比例或折數，劃一量刑標準，並拘束
    日後法院定應執行刑職權之行使。再者，依卷附之本院被告
    前案紀錄表所載，抗告人前已有多次財產犯罪前科，經法院
    判處徒刑並執行完畢，顯見抗告人未能記取教訓，法治觀念
    薄弱，自我約束能力不足，自應受較高之刑罰評價，以匡正
    其迭次違反刑罰規範之行為。是原審就受刑所犯如附表一、
    二所示各罪所處之刑，分別酌定其應執行有期徒刑1年9月、
    拘役100日，符合法律授與裁量權之目的，並無違反比例原
    則、平等原則、責罰相當原則、重複評價禁止原則及逸脫法
    律秩序理念及法律目的之內部性界限等情形，是抗告意旨執
    以指摘原裁定所定應執行刑量刑過重，自非有據。　
五、綜上所述，原裁定依檢察官聲請範圍即如附表一、二所示之
    罪分別合併定其應執行有期徒刑1年9月、拘役100日，並就
    拘役部分諭知易科罰金折算標準，尚無違誤。抗告人執上開
    抗告意旨對原裁定而為指摘，為無理由，應予駁回。
據上論斷，應依刑事訴訟法第412條，裁定如主文。
中　　華　　民　　國　　111 　年　　6 　　月　　15 　 日
                  刑事第十九庭  審判長法　官  曾淑華
                                      法　官  許文章
                                      法　官  李殷君
以上正本證明與原本無異。
附表一部分如不服本裁定，應於收受送達後五日內向本院提出再
抗告狀。
附表二部分不得再抗告。
                                      書記官  周彧亘
中　　華　　民　　國　　111 　年　　6 　　月　　15　　日